臺灣桃園地方法院刑事判決
111年度審訴字第973號
公  訴  人  臺灣桃園地方檢察署檢察官 
被      告  柯郁晟

                    籍設高雄市○○區○○○路000號（高雄○○○○○○○○）


上列被告因詐欺等案件，經檢察官提起公訴（111年度偵字第122
34號），被告於本院準備程序中，就被訴事實為有罪之陳述，經
本院告知簡式審判程序意旨，並聽取當事人之意見後，本院合議
庭裁定改依簡式審判程序審理，本院判決如下：
    主  文
柯郁晟犯三人以上共同詐欺取財罪，處有期徒刑壹年壹月。
    事實及理由
一、本件犯罪事實及證據，除犯罪事實欄一第10行「於同日下午
    4時許」，更正為「於同日下午3時48分許」、12行「隨即回
    報及上繳不詳詐欺集團成員」，補充更正為「隨即回報及將
    取得之款項放置臺中北區某公園之廁所內上繳不詳詐欺集團
    成員」；證據部分補充「被告柯郁晟於本院訊問、準備程序
    及審理時之自白」外，其餘均引用檢察官起訴書之記載（詳
    如附件）。
二、論罪科刑： 
  ㈠按洗錢防制法於民國105年12月28日修正公布，並於106年6月
    28日生效施行（下稱新法），新法第14條第1項之一般洗錢
    罪，祇須有第2條各款所示行為之一，而以第3條規定之特定
    犯罪作為聯結即為已足。另過去實務認為，行為人對犯特定
    犯罪所得之財物或利益作直接使用或消費之處分行為，或僅
    將自己犯罪所得財物交予其他共同正犯，祇屬犯罪後處分贓
    物之行為，非本條例所規範之洗錢行為，惟依新法規定，倘
    行為人意圖掩飾或隱匿特定犯罪所得來源，而將特定犯罪所
    得直接消費處分，甚或交予其他共同正犯予以隱匿，或由共
    同正犯以虛假交易外觀掩飾不法金流移動，即難認僅單純犯
    罪後處分贓物之行為，應仍構成新法第2條第1或2款之洗錢
    行為（最高法院108年度台上字第2057號、第2425號判決意
    旨參照）。查本案係詐欺集團成員向告訴人陳蘭施用詐術後
    ，為隱匿其等詐欺所得去向，乃令不知情之李芸妃(另經臺
    灣桃園地方檢察署檢察官為不起訴處分)前往提領後，至桃
    園市○○區○○路0段000號咖啡廳外轉交予擔任收水之被告柯郁
    晟，再由被告柯郁晟將前揭提領之詐欺贓款轉交予詐欺集團
    之上手，渠等透過此種層轉之方式交付所詐得之款項，業已
    製造該等詐欺犯罪所得之金流斷點，使偵查人員偵辦不易，
    致該等犯罪所得嗣後之流向不明，已達成隱匿犯罪所得之效
    果，揆諸上揭說明，本案被告所為已合於洗錢防制法第2條
    第2款所定隱匿特定犯罪所得之來源、去向之要件，自屬於
    新法所規範之洗錢行為無訛。
  ㈡核被告所為，係犯刑法第339條之4第1項第2款之三人以上共
    同詐欺取財罪、洗錢防制法第14條第1項之一般洗錢罪。起
    訴書雖漏未論及被告該當洗錢防制法第14條第1項之一般洗
    錢罪嫌，惟社會基本事實同一，且經本院當庭告知被告此部
    分罪名（詳本院111年10月4日準備程序筆錄第1頁），無礙
    其防禦權之行使。被告就上開犯行，與李芸妃及其所屬詐欺
    集團之其他真實姓名年籍不詳成員間，有犯意聯絡與行為分
    擔，應論以共同正犯。被告係以一行為同時觸犯上開2罪名
    ，應依刑法第55條之規定，從一重論以三人以上共同詐欺取
    財罪。
  ㈢想像競合犯之處斷刑，本質上係「刑之合併」。其所謂從一
    重處斷，乃將想像競合犯組成之評價上數罪，合併為科刑一
    罪，其所對應之刑罰，亦合併其評價上數罪之數法定刑，而
    為一個處斷刑。易言之，想像競合犯侵害數法益者皆成立犯
    罪，論罪時必須輕、重罪併舉論述，同時宣告所犯各罪名，
    包括各罪有無加重、減免其刑之情形，亦應說明論列，量刑
    時併衡酌輕罪部分量刑事由，評價始為充足，然後依刑法第
    55條前段規定「從一重處斷」，非謂對於其餘各罪可置而不
    論。因此，法院決定處斷刑時，雖以其中最重罪名之法定刑
    ，做為裁量之準據，惟於裁量其輕重時，仍應將輕罪合併評
    價在內（最高法院108年度台上字第4405、4408號判決意旨
    參照）。洗錢防制法第16條第2項規定：「犯前2條之罪，在
    偵查或審判中自白者，減輕其刑。」。準此，被告於本院審
    理時就其將贓款交付不詳上游成員一節均自白不諱，於本院
    審理時亦坦認一般洗錢犯行，依上開規定原應減輕其刑，雖
    其一般洗錢罪屬想像競合犯其中之輕罪，惟本院於量刑時仍
    一併衡酌該部分減輕其刑事由，附此說明。
  ㈣爰審酌被告竟不思以正途賺取金錢，明知現今社會詐欺犯罪
    橫行，對告訴人之財產及社會秩序產生重大侵害，竟參與詐
    騙集團擔任收水，以至指定地點拿取車手提領之告訴人遭詐
    騙款項，並輾轉層遞予詐欺集團上手之方式，參與本件詐欺
    取財犯行，所為侵害他人財產法益，核屬不當，應予非難；
    惟念其犯後終坦承犯行，且其就洗錢犯行，於審理中自白犯
    行，且已與告訴人達成調解，有本院調解筆錄、111年11月9
    日準備程序筆錄各1份在卷可稽，並考量其犯罪之動機、目
    的、手段、參與之程度及告訴人所受損害之輕重，並考量其
    智識程度、家庭、生活及經濟狀況等一切情狀，量處如主文
    所示之刑，以示懲儆。
三、沒收：
　㈠按犯罪所得，屬於犯罪行為人者，沒收之。但有特別規定者
    ，依其規定；前二項之沒收，於全部或一部不能沒收或不宜
    執行沒收時，追徵其價額；刑法第38條之1條第1項、第3項
    分別定有明文。查被告因本案所獲得之報酬為新臺幣5,000
    元，固屬其犯罪所得，本應予以宣告沒收或追徵，惟本院考
    量被告已與告訴人達成調解，並約定賠償告訴人15萬元，有
    本院調解筆錄1份在卷可考。是本院認如於本案仍諭知沒收
    被告上揭犯罪所得，將使被告承受過度之不利益，顯屬過苛
    ，爰依刑法第38條之2第2項之規定，不予宣告沒收。
  ㈡次按犯洗錢防制法第14條之罪，其所移轉、變更、掩飾、隱
    匿、收受、取得、持有、使用之財物或財產上利益，沒收之
    ，同法第18條第1項前段固定有明文。然查本案未經扣案之
    詐欺贓款，固為被告掩飾、隱匿之財物，惟依被告所供陳之
    情節，該贓款其已繳回該詐欺集團，非屬於其所有，亦非在
    其實際掌控中，是倘依上開規定諭知被告應就其所隱匿之財
    務宣告沒收，實屬過苛，爰不依上開規定宣告沒收，亦附此
    敘明。
據上論斷，應依刑事訴訟法第273條之1第1項、第299條第1項前
段、第310條之2、第454條第2項，判決如主文。
本案經檢察官吳明嫺提起公訴，檢察官林欣怡到庭執行職務。
中　　華　　民　　國　　111 　年　　12　　月　　16　　日
                    刑事審查庭    法　官　林慈雁
以上正本證明與原本無異。
如不服本判決應於收受判決後20日內向本院提出上訴書狀，並應
敘述具體理由。其未敘述上訴理由者，應於上訴期間屆滿後20日
內向本院補提理由書(均須按他造當事人之人數附繕本)「切勿逕
送上級法院」。
                                  書記官　吳秉翰
中　　華　　民　　國　　111 　年　　12　　月　　18　　日
附錄本案論罪科刑法條：
中華民國刑法第339條之4
犯第339條詐欺罪而有下列情形之一者，處1年以上7年以下有期
徒刑，得併科1百萬元以下罰金：
一、冒用政府機關或公務員名義犯之。
二、三人以上共同犯之。
三、以廣播電視、電子通訊、網際網路或其他媒體等傳播工具，
    對公眾散布而犯之。
前項之未遂犯罰之。

洗錢防制法第14條
有第二條各款所列洗錢行為者，處7年以下有期徒刑，併科新臺
幣5百萬元以下罰金。
前項之未遂犯罰之。
前二項情形，不得科以超過其特定犯罪所定最重本刑之刑。

附件：
臺灣桃園地方檢察署檢察官起訴書
                                    111年度偵字第12234號
　　被　　　告　柯郁晟　男　21歲（民國00年0月00日生）
　　　　　　　　　　　　住○○市○○區○○路0000○0號6
                        樓之3
　　　　　　　　　　　　居臺中市○○區○○路00號之306房
　　　　　　　　　　　　國民身分證統一編號：Z000000000號
上列被告因詐欺案件，業經偵查終結，認應提起公訴，茲將犯罪
事實及證據並所犯法條分敘如下：
　　　　犯罪事實
一、柯郁晟與真實姓名年籍均不詳之詐欺集團成員於民國110年8
    月間共組詐欺集團（所涉組織犯罪防制條例罪嫌部分，業經
    臺灣高雄地方檢察署110年度偵字第17975號案件提起公訴)
    ，共同意圖為自己不法之所有，基於詐欺取財之犯意聯絡，
    先由不詳詐欺集團成員於110年8月10日上午，撥打電話向陳
    蘭佯裝為其姪子需錢孔急等語，陳蘭因此陷於錯誤，於同日
    中午12時35分許，匯款新臺幣（下同）15萬元至不知情之李
    芸妃（業經不起訴之處分確定）所申設中華郵政股份有限公
    司帳號000-00000000000000號帳戶（下稱李芸妃帳戶）內，
    旋由李芸妃提領後，於同日下午4時許，至桃園市○○區○○路0
    段000號咖啡廳外交與柯郁晟，柯郁晟取得款項後，隨即回
    報及上繳不詳詐欺集團成員，並從中獲取報酬5,000元。
二、案經陳蘭訴由桃園市政府警察局大園分局報告偵辦。
　　　　證據並所犯法條
一、證據清單
編號 證據名稱 待證事實 1 被告柯郁晟於警詢時與偵訊中之供述 被告於網路上覓得取款工作，於上開時地自證人李芸妃處取得贓款後，依指示將款項放置於臺中市北區某公園廁所，並從中取得報酬5,000元等事實。 2 ⑴證人即告訴人陳蘭於警詢時之證述 ⑵匯款單據 告訴人受犯罪事實所載之詐術，因而陷於錯誤，匯款至詐騙集團指定帳戶等事實。 3 ⑴證人李芸妃於警詢時、偵訊中之證述 ⑵證人李芸妃與詐欺集團對話紀錄 證人李芸妃遭詐騙提供帳號，並依指示領款後，交與被告等事實。 4 監視器錄影光碟及翻拍照片 被告於上開時地自證人李芸妃處取得贓款等事實。  5 李芸妃帳戶交易明細、提款單據 證人李芸妃遭詐騙提供帳號，並依指示領款後，交與被告等事實。 
二、核被告所為，係犯刑法第339條之4第1項第2款之三人以上共
    同詐欺取財罪嫌。又被告與不詳詐欺集團成員有犯意聯絡及
    行為分擔，請依刑法第28條共同正犯規定論處。未扣案之犯
    罪所得，爰請依刑法第38條之1第1項前段規定宣告沒收，併
    依刑法第38條之1第3項規定宣告於全部或一部不能沒收或不
    宜執行沒收時，追徵其價額。
三、依刑事訴訟法第251條第1項提起公訴。
　  此　致
臺灣桃園地方法院
中　　華　　民　　國　 111　　年　　6 　　月　　15　　日
　　　　　　　　　　　　　    檢察官 吳明嫺
本件證明與原本無異
中　　華　　民　　國　 111　　年　　7 　　月　　21　　日
                              書記官 王全毅
所犯法條　　
中華民國刑法第339條之4第1項
犯第339條詐欺罪而有下列情形之一者，處1年以上7年以下有期
徒刑，得併科1百萬元以下罰金：
一、冒用政府機關或公務員名義犯之。
二、三人以上共同犯之。
三、以廣播電視、電子通訊、網際網路或其他媒體等傳播工具，
    對公眾散布而犯之。
前項之未遂犯罰之。